【裁判字號】    98,交聲,400
【裁判日期】    980521
【裁判案由】    聲明異議
【裁判全文】
臺灣臺南地方法院交通事件裁定         98年度交聲字第400號
移送機關    交通部公路總局嘉義區監理所臺南監理站
異議人即
受處分人    甲○○
上列異議人即受處分人因違反道路交通管理處罰條例案件，對於
交通部公路總局嘉義區監理所臺南監理站民國98年3月13日所為
之裁決處分（處分案號：嘉監南字第裁74-L00000000號）聲明異
議，本院裁定如下：
    主    文
異議駁回。
    理    由
一、原處分意旨略以：異議人即受處分人甲○○（下稱異議人）
    騎乘車牌號碼160-CBS號重型機車，於民國97年9月2日13時
    33分許，行經嘉義市○○路與啟明路交岔路口時，因未依規
    定二段式左轉，經嘉義市政府警察局第二分局警員製單舉發
    ，嗣經移送機關即交通部公路總局嘉義區監理所臺南監理站
    （下稱原處分機關）以其有不依標誌、標線、號誌指示之違
    規事證明確，且已逾越應到案期限60日以上仍未自動繳納罰
    鍰，而依道路交通管理處罰條例第48條第1項第2款、第63條
    第1項第1款（原處分漏載第1款）及道路交通管理事件統一
    裁罰基準表之規定，裁處異議人罰鍰新臺幣（下同）1,800
    元，並記違規點數1點等語。
二、本件聲明異議意旨略以：異議人於97年9月2日於嘉義市○○
    ○○○段式左轉，遭警員取締，在收取罰單時曾詢問該警員
    是否持單繳交罰款，該警員回答：你非機車所有人，再等通
    知繳款。故於事後通知母親注意是否收到罰單以便繳納罰鍰
    ，惟收到裁決書時，因延誤繳納日期，罰鍰已由600元提高
    至1,800元，因異議人係學生，未收過罰單，所以相信警員
    之言等待通知單，以為紅單是告發單而非繳款單，並非故意
    不繳罰鍰，為此聲明異議，請求重新裁決等語。
三、按汽車駕駛人轉彎時，有不依標誌、標線、號誌指示者，處
    600元以上1,800元以下罰鍰；並記違規點數1點，道路交通
    管理處罰條例第48條第1項第2款、第63條第1項第1款分別定
    有明文。再按行為人有違反道路交通管理處罰條例之情形者
    ，應填製舉發違反道路交通管理事件通知單，當場舉發者，
    應填記駕駛人或行為人姓名、性別、出生年月日、地址、車
    牌號碼、車輛種類。被查獲之駕駛人或行為人為受處分人時
    ，應於填記通知單後將通知聯交付該駕駛人或行為人簽名或
    蓋章收受之。復按填製通知單，應到案日期應距舉發日15日
    ，違反道路交通管理事件統一裁罰基準及處理細則第11條第
    1項第1款前段、第15條前段分別定有明文。末按違反道路交
    通管理事件行為人，未依規定自動繳納罰鍰，或未依規定到
    案聽候裁決，處罰機關應依基準表於舉發違反道路交通管理
    事件通知單送達且逾越應到案期限60日後之3個月內，逕行
    裁決之，此於違反道路交通管理事件統一裁罰基準及處理細
    則第44條第1項亦有明文。
四、異議人騎乘車牌號碼160-CBS號重型機車，於上開時地因未
    依標誌、標線、號誌指示轉彎，經嘉義市政府警察局第二分
    局員警製單舉發，並經原處分機關裁處如前所述之裁罰等情
    ，有嘉義市警察局97年9月2日嘉市警交字第L00000000號舉
    發違反道路交通管理事件通知單及原處分機關98年3月13日
    嘉監南字第裁74-L00000000號裁決書各1份附卷可稽，亦為
    異議人所不爭執，此部分事實堪可認定。
五、至異議人以其逾期未繳納罰鍰係因舉發警員告知待通知繳罰
    鍰等語，經查：
  (一)本件係當場舉發之違規案件，違規日期為97年9月2日，舉發
    員警同時製開嘉市警交字第L00000000號舉發通知單，其上
    清楚填載駕駛人、性別、地址、出生年月日、身分證統一編
    號、車牌號碼、車輛種類、車主姓名、車主地址等資料，且
    記明應到案日期為「97年9月17日前」，並經異議人當場簽
    名予以領受等情，有上開舉發通知單1紙附卷可稽，是本件
    舉發程序，經核尚無不合。又異議人當場所簽收之上述舉發
    通知單，亦已載明「應到案日期為97年9月17日前」、「得
    採網際網路、語音轉帳、郵繳或向委託代收之機構繳納罰緩
    」等語明確，是異議人確於當場簽名收受上開舉發通知單，
    及該通知單上亦載明應到案之日期即繳費期限及繳納罰款方
    式等事，核均屬無誤。
  (二)又據證人即本件舉發警員黃世賢於98年4月24日本院訊問時
    結證稱：其於舉發後，會告知當事人為何違規，應於5日後
    、15日內去郵局繳款，本件舉發時，紅單已由異議人簽收了
    ，不用再寄通知給異議人，當時異議人有問是否另寄通知單
    ，其有告知不會再通知等語（見本院卷第14頁至第15頁），
    本院審酌證人黃世賢係執行公務之公務員，其與異議人間並
    無恩怨糾紛，且於本件卷存證據資料內並無任何積極證據足
    以證明證人黃世賢上開證述內容係屬虛偽，再衡之異議人為
    一大學生，且身為通過國家駕駛執照考試並領有駕駛執照之
    用路人，對於前揭交通法規、罰則暨其處罰程序，要難諉為
    不知，從而異議人未按期繳納罰鍰，其已逾應到案期限，係
    屬異議人個人之過失，尚不能據為免責之事由。
六、綜上所述，異議人騎乘車牌號碼160-CBS號重型機車，有於
    上開時地未依標誌、標線、號誌指示轉彎之違規行為，且上
    開舉發通知單上所載應到案日係97年9月17日，距原處分機
    關於98年3月13日為本件裁決時，經核已超過60日以上，則
    原處分機關裁決時依道路交通管理處罰條例第48條第1項第2
    款、第63條第1項第1款 (原處分漏載第1款）及違反道路交
    通管理事件統一裁罰基準表之相關內容，以異議人逾越應到
    案期限60日以上，而對異議人處以基準表內所定之最高額罰
    鍰1,800元，及記違規點數1點之處分，核無違誤。本件異議
    為無理由，應予駁回。
七、據上論斷，應依道路交通管理處罰條例第87條第2項、道路
    交通案件處理辦法第19條，裁定如主文。
中    華    民    國    98    年    5     月    21    日
                      交通法庭  法  官  張家瑛
以上正本證明與原本無異。
如不服本裁定，應於收受送達後5日內向本院提出抗告狀。（應
附繕本）
                                書記官  李淑惠
中    華    民    國    98    年    5     月    22    日


司法院資訊處製作；財團法人民間司法改革基金會備份。
